【裁判字號】    95,上訴,1194
【裁判日期】    950607
【裁判案由】    毒品危害防制條例
【裁判全文】
臺灣高等法院刑事判決                95年度上訴字第1194號
上  訴  人  臺灣板橋地方法院檢察署檢察官
上  訴  人
即  被  告  甲○○
上列上訴人因違反毒品危害防制條例案件，不服臺灣板橋地方法
院94年度訴字第2387號，中華民國94年12月30日第一審判決（起
訴案號：臺灣板橋地方法院檢察署94年度毒偵字第5602、5993號
），提起上訴，本院判決如下：
    主  文
原判決撤銷。
甲○○連續施用第一級毒品，累犯，處有期徒刑壹年，扣案之第
一級毒品海洛因肆小包（合計淨重零點玖玖公克）沒收銷燬之；
又連續施用第二級毒品，累犯，處有期徒刑柒月，扣案之第二級
毒品安非他命壹小包（毛重零點肆公克），沒收銷燬之。應執行
有期徒刑壹年陸月，扣案之第一級毒品海洛因肆小包（合計淨重
零點玖玖公克）及第二級毒品安非他命壹小包（毛重零點肆公克
），均沒收銷燬之。
    事  實
一、甲○○前於八十七年間因施用毒品案件，經臺灣臺北地方法
    院裁定送觀察、勒戒後，認無繼續施用毒品傾向，由臺灣台
    北地方法院檢察署（下稱台北地檢署）檢察官以八十七年度
    偵字第一四八八三號不起訴處分；又於同年間因施用毒品案
    件，經臺灣板橋地方法院裁定送觀察、勒戒後，認有繼續施
    用毒品傾向，除經臺灣板橋地方法院裁定令入戒治處所強制
    戒治一年，並於八十九年八月五日強制戒治執行完畢外，且
    經板橋地檢署檢察官向臺灣板橋地方法院聲請簡易判決處刑
    ，由臺灣板橋地方法院於八十八年十月三十日以八十八年度
    板簡字第四０六號刑事簡易判決處有期徒刑五月確定，且於
    九十年一月六日徒刑執行完畢出監；復於九十三年間因施用
    毒品案件，經臺灣板橋地方法院於九十三年二月二十三日以
    九十二年度簡字第三四００號刑事判決處有期徒刑六月確定
    ，嗣於九十四年三月三日徒刑易科罰金執行完畢出監；再於
    九十三年間因施用毒品案件，經臺灣宜蘭地方法院（下稱宜
    蘭地院）於九十四年四月二十一日以九十四年度易緝字第六
    號刑事判決處有期徒刑一年確定。詎其猶不知悔改，仍於強
    制戒治執行完畢釋放後五年內，基於施用第一級毒品海洛因
    及第二級毒品安非他命之概括犯意，自九十四年五月三日七
    時為警採尿前二十六小時、九十六小時內某時起至同年六月
    二十四日某時為警採尿前二十六小時止，連續在臺北縣板橋
    市縣○○道○段二０一號五樓住處，以將海洛因及安非他命
    一併攙入玻璃球吸食器之方式施用海洛因及安非他命多次，
    或以香煙之方式施用海洛因多次；嗣分別：(一)於九十四年五
    月三日凌晨一時三十分許，為警在桃園縣新屋鄉○○路四十
    六巷口查獲，並扣得安非他命一小包（毛重零點四公克），
    且經警採集其尿液送驗，結果呈嗎啡、安非他命及甲基安非
    他命之陽性反應；(二)於同年六月二十四日十三時許，為警在
    桃園市○○街九十號查獲，並扣得海洛因四小包（合計淨重
    ０點九九公克），且經警採集其尿液送驗，結果呈嗎啡之陽
    性反應，始查知上情。
二、案經桃園縣政府警察局楊梅分局、桃園分局分別報告臺灣桃
    園地方法院檢察署（下稱桃園地檢署）呈請臺灣高等法院檢
    察署檢察長令轉板橋地檢署檢察官偵查起訴。
    理  由
一、被告甲○○經合法傳喚未到庭，惟查上開事實，業據被告於
    原審訊問時自白不諱，且被告於前開時間採集之尿液經送驗
    ，結果呈嗎啡、安非他命及甲基安非他命之陽性反應乙節，
    此有桃園縣政府警察局楊梅分局被採尿人姓名編號對照表乙
    紙、台灣尖端先進生技醫藥股份有限公司之濫用藥物檢驗報
    告二份、桃園縣政府警察局桃園分局被採尿人姓名編號對照
    表乙紙（詳見桃園地檢署九十四年度毒偵字第二五六一號偵
    查卷第二十五、四十八頁、桃園地檢署九十四年度毒偵字第
    三七五二號偵查卷第二十四、四十八頁）各一份在卷可稽；
    且扣案之白粉四小包，經送鑑驗，結果：以化學呈色法、氣
    相層析質譜儀分析法檢驗，均含海洛因成分，合計淨重０點
    九九公克（空包裝總重０點七四公克）乙節，此有法務部調
    查局九十四年八月三十日調科壹字第０八０００九七六０號
    鑑定通知書（詳見板橋地檢署九十四年度毒偵字第五六０二
    號偵查卷第十四頁）乙紙附卷可參，並有扣案之安非他命一
    小包可證。故被告之自白核與事實相符，應堪予採信。至被
    告另辯稱：伊每次都是將海洛因及安非他命攙入吸食器一起
    施用云云，然參酌上開二份尿液檢驗報告可知，被告仍有單
    獨施用海洛因之情形，且被告業於警詢時自承：以香煙方式
    施用海洛因等語明確，則被告上開辯解，即屬無據，不足採
    信。是本件事證已臻明確，被告犯行洵堪認定，應予依法論
    科。
二、按施用毒品經觀察、勒戒或強制戒治執行完畢釋放後，五年
    內再施用毒品，應適用毒品危害防制條例第二十條第一、二
    項之規定，同條例第二十條第三項定有明文。經查，被告前
    於八十七年間因施用毒品案件，經法院裁定送觀察、勒戒後
    ，認無繼續施用毒品傾向，由台北地檢署檢察官以八十七年
    度偵字第一四八八三號不起訴處分；又於同年間因施用毒品
    案件，經法院裁定送觀察、勒戒後，認有繼續施用毒品傾向
    ，除經法院裁定令入戒治處所強制戒治一年，並於八十九年
    八月五日強制戒治執行完畢外，且經板橋地檢署檢察官向臺
    灣板橋地方法院聲請簡易判決處刑，由臺灣板橋地方法院於
    八十八年十月三十日以八十八年度板簡字第四０六號刑事簡
    易判決處有期徒刑五月確定，且於九十年一月六日徒刑執行
    完畢出監；復於九十三年間因施用毒品案件，經臺灣板橋地
    方法院於九十三年二月二十三日以九十二年度簡字第三四０
    ０號刑事判決處有期徒刑六月確定，嗣於九十四年三月三日
    徒刑易科罰金執行完畢出監；再於九十三年間因施用毒品案
    件，經宜蘭地院於九十四年四月二十一日以九十四年度易緝
    字第六號刑事判決處有期徒刑一年確定在案，此有本院被告
    前案紀錄表及上開不起訴處分、判決書各乙份在卷可稽，是
    被告於強制戒治執行完畢釋放後五年內再施用毒品，則本件
    檢察官起訴被告施用第一、二級毒品，符合上開規定，合先
    敘明。又按海洛因、安非他命依毒品危害防制條例第二條第
    二項第一、二款之規定，分別係屬第一、二級毒品，故核被
    告所為，係犯毒品危害防制條例第十條第一項之施用第一級
    毒品罪及同條第二項之施用第二級毒品罪。又被告持有海洛
    因、安非他命均係供己施用，則其持有之低度行為，為施用
    毒品之高度行為所吸收，均不另論罪。再被告分別多次施用
    海洛因、安非他命之行為，時間緊接，觸犯構成要件相同之
    罪名，顯係基於概括犯意反覆為之，為連續犯，均應依刑法
    第五十六條之規定，以一罪論，並各加重其刑。被告所犯上
    開二罪間，犯意各別，行為互殊，應予分論併罰。又被告前
    於九十三年間因施用毒品案件，經臺灣板橋地方法院判處有
    期徒刑六月確定，嗣於九十四年三月三日徒刑易科罰金執行
    完畢出監在案，已如前述，是其受有期徒刑之執行完畢後五
    年以內再犯本件有期徒刑以上之罪，為累犯，應依刑法第四
    十七條之規定，加重其刑，並依法遞加之。
三、原審認被告罪證明確，據予論科，固非無見，惟查被告所犯
    施用第一級、第二級毒品罪，犯意各別，行為不同，應分論
    併罰，原審以其施用第一級毒品海洛因與第二級毒品安非他
    命，為想像競合犯，自有未當。公訴人上訴指摘原判決量刑
    過輕，被告上訴意旨指摘原判決不當，雖均無理由，但原判
    決既有上開可議之處，自應由本院撤銷改判，爰審酌被告前
    有多次施用毒品之犯行，仍不知悔悟，故態復萌，再次施用
    毒品，無視於毒品對於自身健康之戕害及國家對於杜絕毒品
    犯罪之禁令，惟審酌被告於原審犯後坦承犯行，態度尚佳，
    及施用毒品者均具有相當程度之生理成癮性及心理依賴性，
    戒除不易，且犯罪心態與一般刑事犯罪之本質不同，非難性
    較低等一切情狀，量處如主文第二所示之刑，並定應執行刑
    為有期徒刑一年六月。扣案之海洛因四小包及安非他命一小
    包，業經鑑定屬實，已如前述，係毒品危害防制條例第二條
    第二項第一、二款之第二級毒品，屬違禁物，且其包裝袋無
    從與其析離，故不問屬於犯人與否，均應依毒品危害防制條
    例第十八條第一項前段之規定，併予諭知沒收銷燬之。
四、被告經合法傳喚，無正當理由未到庭，爰不待其陳述逕行判
    決。
據上論斷，應依刑事訴訟法第三百六十九條第一項前段、第三百
六十四條、第二百九十九條第一項前段、第三百七十一條，毒品
危害防制條例第十條第一項、第二項、第十八條第一項前段，刑
法第十一條前段、第五十六條、第四十七條、第五十一條第五款
，判決如主文。
本案經檢察官沈世箴到庭執行職務。
中    華    民    國    95    年    6    月     7     日
                  刑事第十六庭  審判長法  官  葉  騰  瑞
                                      法  官  趙  功  恒
                                      法  官  莊  明  彰
以上正本證明與原本無異。
施用第一級毒品部分如不服本判決，應於收受送達後十日內向本
院提出上訴書狀，其未敘述上訴之理由者並得於提起上訴後十日
內向本院補提理由書（均須按他造當事人之人數附繕本）。
其餘不得上訴。
                                      書記官  周  素  秋
中    華    民    國    95    年    6    月     7     日
附錄：本案論罪科刑法條全文
毒品危害防制條例第10條第1項、第2項
施用第一級毒品者，處 6 月以上 5 年以下有期徒刑。
施用第二級毒品者，處 3 年以下有期徒刑。


司法院資訊處製作；財團法人民間司法改革基金會備份。
